行　政　法　院　判　決　　　　　　　　　　　　　八十八年度判字第四三四六號
　　原　　　告　甲○○
　　被　　　告　財政部臺北關稅局
右當事人間因虛報進口貨物事件，原告不服財政部中華民國八十七年九月十五日台財
訴第000000000號再訴願決定，提起行政訴訟，本院判決如左︰
　　主  文
原告之訴駁回。
　　事  實
緣原告於民國（以下同）八十五年二月二十七日委託誌舫實業有限公司，向被告報運
進口成衣 28PCS及 13SET（報單號碼：第ＣＡ＼八五＼二八五＼○○○五五號）乙批
，原申報完稅價格新台幣（下同）二五、五五八元。案經財政部關稅總局驗估處就報
關時繳驗之發票送請駐外單位查證結果，報關時繳驗之發票與查得之國外原始發票所
載價格不符，且兩張發之格式與字體均不相符，經核本案完稅價格應為二○五、九九
六元。遂認原告顯有繳驗偽造發票，虛報進口貨物價格，及逃漏關稅之違法行為，
乃依海關緝私條例第三十七條第一項規定，科處所漏進口稅額二倍之罰鍰四五、一一
○元及按同條例第四十四條前段規定追繳其所漏稅款三二、七○五元（含進口稅二二
、五五五元、營業稅一○、一五○元），另依營業稅法第五十一條第七款規定，科處
所漏營業稅額十倍之罰鍰計一○一、五○○元。原告不服，聲明異議，經被告複查後
，除進口稅罰鍰及追徵稅款部分維持原處分外，營業稅科處罰鍰部分改處所漏營業稅
額三倍之罰鍰計三○、四○○元。原告不服，聲明異議，未准變更，提起訴願、再訴
願，遞遭決定駁回，遂提起行政訴訟。茲摘兩造訴辯意旨如次：
原告起訴意旨及補充理由略謂：一、本人所進口零星數量之服飾，均係委由誌舫實業
有限公司代辦通關事宜，報關所需文件向由該公司（報關行）直接自空運公司處取得
，並未經過本人之手，直至貨物通關放行後，始由報關行通知本人提領。本人與報關
行之間，雖有委任關係，但其所為若有違法並非本人所能預料或樂見，倘竟完全由本
人一方負全部責任，而該報關行不負任何責任，不論就情、理、法，均難謂合理允當
，更何能令人信服。按報關行之良莠不齊，在國內知之者，恐不在少數。據八十七年
九月二日台灣新生報報導，基隆關稅局八十七年一至八月份統計指出，報關行違章受
罰案件達二二七件，已接近去年全年總數，其中因申報稅率不正確、規避漏稅被處分
不得參加抽、免驗者達七十八家，以此推論，台北關轄區內違規報關行恐亦不在少數
。本人引據此一報導，旨在反證財政部關稅總局裁決書中所稱，本人指出受委託之報
關行，違背誠信原則一節為「顯非事實，不足採信」，值得商榷，何以該總局如此武
斷認為該報關行所為均屬合法。實因本人所託非人，過份信任，致連圖章亦交其使用
。二、本人出生、成長於民風淳樸之嘉義縣水上鄉，靠行小生意維生，茲因進口服飾
所委託之報關行，申報不實且未事先告知本人，致生財政部關稅總局驗估處之完稅價
格與報關行報關時所申報之完稅價值有相當之出入，導致本人遭受鉅額罰鍰處分，倘
關員能依照海關緝私條例第四十二條規定「海關對於報關貨物進口，認有違法嫌疑時
，得通知進口商、出口商、貨主或收貨人，將該貨物之發票、價單、帳簿及其他單據
送驗，當可立即查明真相而阻卻報關行之違法行為，而不致造成受罰，惟該總局不此
之圖，反稱本人應於被海關查獲前，主動申報補稅，試想，本人事先未獲告知報稅款
額，將如何能在「被查獲前主動申請補稅﹖」三、本人進口之服飾，數量零星金額不
大，實無必要冒觸犯刑法之險，而偽造發票或收據，其原始發票與收據與報關行所提
供或有差額，乃因本人與供應商有借支及預付價款之情形，以及該總局透過駐外單位
查證價款時，因供應商交易部門與答覆查詢部門不同，致有差額發生情形，另本人進
口之服飾之價格與同樣或類似貨物，同業報運進口價格相較，並無偏低，而該總局驗
估處硬本人繳驗偽造發票，事實俱在，實難令人信服。綜上所述，請判決撤銷原處分
及一再訴願決定等語。
被告答辯意旨略謂：一、按「報運貨物進口而有左列情事之一者，得情節輕重，處
以所漏進口稅額二倍至五倍之罰鍰，或沒入或併沒入其貨物：一．．．三繳驗偽造、
變造或不實之發票或憑證。」及「有違反本條例情事者，除依本條例有關規定處罰外
，仍應追徵其所漏或沖退之稅款。」分別為海關緝私條例第三十七條第一項第三款及
第四十四條前段所明定。另按「在中華民國境內銷售貨物或勞務及進口貨物，均應依
本法規定課徵營業稅」、「進口貨物按關稅完稅價格加計進口稅捐及商港建設費後之
數額，依第十條規定之稅率計算營業稅額」、「貨物進口時，應徵之營業稅，由海關
代徵之。其徵收及行政救濟程序，準用關稅法及海關緝私條例之規定辦理。」及「納
稅義務人，有左列情形之一者，除追繳稅款外，按所漏稅額處一倍至十倍罰鍰，並得
停止其營業：一．．．七其他有漏稅事實者」亦分別為營業稅法第一條、第二十條第
一項、第四十一條第一項及第五十一條第七款所規定。二、本案原告於八十五年二月
二十七日委由誌舫實業有限公司向本局報運進口成衣乙批，嗣據財政部關稅總局驗估
處函請駐外單位查證結果，原告報關時檢附之發票所載價格、格式及字體均與查得之
國外原始發票不符，此有本局第八六－五一六號緝私報告表及關稅總局驗估處八十六
年四月十日總驗緝二(四)字第八六一○○三八號函、八十六年七月二十三日總驗緝二(四)
字第八六一○一八二號函可稽，足證原告顯有虛報貨物價值，繳驗偽造發票，逃漏稅
款之行為，本局據以科處罰鍰並追徵所漏稅款，乃依據前揭法條規定論處，於法並無
不合。三、原告訴狀理由二(一)稱：「本人所進口零星數量之服飾，均係委由誌舫實業
有限公司代辦通關事宜．．．本人與報關行之間，雖有委任關係，但其所為若有違法
並非本人所能預料或樂見．．．實因本人所託非人，過份信任，致連圖章亦交其使用
」乙節，查受委任人處理委任事務，必須委任人授予處理權，此揆諸本案報單附經
雙方簽章委任書內容洵堪認定誌舫實業有限公司有受任處理一切報關事務，且本案原
告既素稔報關行向海關遞送報單報關，須檢具各項報關文件，尚須委任人之簽章承認
，則原告印章既自行交報關行使用，即係委由報關行自行蓋章而不為反對之表示，屬
概括委任，當負繳驗偽造發票、虛報完稅價格之責。另按報關行設置管理辦法旨在規
範報關行受委任辦理報關，應確實遵照關稅法、關稅法施行細則及其他關務法規之規
定，詳填各項單證書據及辦理一切通關事宜，不得有違法行為。本案原告既委任誌舫
實業有限公司辦理通關事宜，對報關行之信譽應有相當之認知與考量，始有交付圖章
予報關行使用之舉，基於委任關係，報關行於報關時所為之一切行為，視同原告之行
為，與信賴保護原則無；況且，原告亦無法證實究係報關行代蓋印，抑為原告自行
蓋章認證。四、原告訴狀理由二(二)稱：「．．．所委託之報關行，申報不實且未事先
告知本人．．．導致本人遭鉅額罰鍰處分」，並主張本局應依海關緝私條例第四十二
條規定，對報運進口貨物，認有違法嫌疑時，得通知進口商乙節，查「為加速進口貨
物通關，海關得按納稅義務人申報之稅則號別及完稅價格，先行徵稅驗放，事後再加
審查。」為關稅法第五條之一第一項所明定。本案於報關時經審核為原告所簽章之發
票合於同法第八條之規定，該發票既已詳細載明收貨人名稱、地址、貨物名稱、數量
、單價．．．等，則關員本於職權依規定即應徵稅放行，無必要亦無權力再向原告查
證，造成擾民。事後經關稅總局驗估處查得國外原始發票所載價格確實高於報關時所
提供之發票價格，且兩張發票之格式與字體不符，始能證明原告確有繳驗偽造發票、
虛報進口貨物價格、逃漏關稅之事實。另查報關行係依報關行設置管理辦法所核准設
立，受委任辦理報關係依委任人所交付之提貨單、發票及其他進口必須具備之報關文
件，確實依相關關務法規之規定，詳填各項單證書據及辦理一切通關事宜。原告既委
任誌舫實業有限公司辦理通關事務，本應提供正確翔實文件予報關行據以辦理報關，
原告不法於先、再質疑受任人信譽於後，實非事理之明。何況，原告既認為海關應向
其本人查證低報完稅價格之事實，則大可在接獲本案放行貨物及稅款繳納證收據，發
覺稅款明顯偏低異常，申報貨價顯與原告向國外購貨交易價格不符，即時在海關未查
獲之前，主動申請複查補稅，自然免於受罰。惟原告未此之圖，事後再以報關行良窳
相責，顯為事後諉過卸責之詞，殊不足採。五、原告訴狀理由二(三)稱：「．．．原始
發票與收據與報關行所提供或有差額，乃因本人與供應商有借支及預付價款之情形，
該總局透過駐外單位查證價款時，因供應商交易部門與答覆查詢部門不同，致有差額
發生」乙節，查本案於原告向本局提出異議之時即已函請關稅總局驗估處複查，據該
處查復稱，查得之國外原始發票所載價格確實高於報關時所提供之發票價格，且兩張
發票之格式與字體不符，足證原告有繳驗偽造發票、虛報貨價、逃漏關稅之情事（附
件六）。本案原告所為違法行為，事證俱在，訴狀理由所稱顯係不實飾詞，不足採信
，依法自應論處。綜上所述，原告之訴為無理由，請判決駁回等語。
    理  由
按「報運貨物進口而有左列情事之一者，得情節輕重，處以所漏進口稅額二倍至五
倍之罰鍰，或沒入或併沒入其貨物：一．．．三繳驗偽造、變造或不實之發票或憑證
。」及「有違反本條例情事者，除依本條例有關規定處罰外，仍應追徵其所漏或沖退
之稅款。」分別為海關緝私條例第三十七條第一項第三款及第四十四條前段所明定。
次按「在中華民國境內銷售貨物或勞務及進口貨物，均應依本法規定課徵營業稅。」
、「進口貨物按關稅完稅價格加計進口稅捐及商港建設費後之數額，依第十條規定之
稅率計算營業稅額。」、「貨物進口時，應徵之營業稅，由海關代徵之。其徵收及行
政救濟程序，準用關稅法及海關緝私條例之規定辦理。」及「納稅義務人，有左列情
形之一者，除追徵稅款外，按所漏稅額處一倍至十倍罰鍰，並得停止其營業：一．．
．七其他有漏稅事實者」亦分別為營業稅法第一條、第二十條第一項、第四十一條第
一項及第五十一條第七款所規定。本案原告於八十五年二月二十七日委由誌舫實業有
限公司向被告報運進口成衣乙批，嗣據財政部關稅總局驗估處函請駐外單位查證結果
，原告報關時檢附之發票所載價格、格式及字體均與查得之國外原始發票不符，認原
告顯有虛報貨物價值，繳驗偽造發票，逃漏稅款之行為，被告依首揭規定科處罰鍰並
追徵所漏稅款，於法尚無不合。原告起訴意旨如事實欄所載，其中所稱：(一)「本人所
進口零星數量之服飾，均係委由誌舫實業有限公司代辦通關事宜．．．本人與報關行
之間，雖有委任關係，但其所為若有違法並非本人所能預料或樂見．．．實因本人所
託非人，過份信任，致連圖章亦交其使用」乙節。經查受委任人處理委任事務，必須
委任人授予處理權，由本案報單附經雙方簽章委任書可知誌舫實業有限公司有受任
處理一切報關事務，且本案原告既知稔報關行向海關遞送報單報關，須檢具各項報關
文件，尚須委任人之簽章承認，則原告印章既自行交報關行使用，即係委由報關行自
行蓋章而不為反對之表示，屬概括委任，基於委任關係，報關行於報關時所為之一切
行為，其結果原告自應負責。(二)原告又指稱「所委託之報關行，申報不實且未事先告
知本人，被告對報運進口貨物，認有違法嫌疑，先通知進口商，不應完稅放行，事後
再處罰進口商乙節。然查「為加速進口貨物通關，海關得按納稅義務人申報之稅則號
別及完稅價格，先行徵稅驗放，事後再加審查。」為關稅法第五條之一第一項所明定
。本案於報關時經審核為原告所簽章之發票合於同法第八條之規定，該發票既已詳細
載明收貨人名稱、地址、貨物名稱、數量、單價．．．等，則關員本於職權依規定，
即應徵稅放行，無必要再向原告查證，以免造成擾民。事後經財政部關稅總局驗估處
查得國外原始發票所載價格確實高於報關時所提供之發票價格，且兩張發票之格式與
字體不符，始能證明原告確有繳驗偽造發票、虛報進口貨物價格、逃漏關稅之事實。
另查報關行係依報關行設置管理辦法所核准設立，受委任辦理報關係依委任人所交付
之提貨單、發票及其他進口必須具備之報關文件，確實依相關關務法規之規定，詳填
各項單證書據及辦理一切通關事宜。原告既委任誌舫實業有限公司辦理通關事務，本
應提供正確翔實文件予報關行據以辦理報關，原告在接獲本案放行貨物及稅款繳納證
收據，發覺稅款明顯偏低異常，申報貨價顯與原告向國外購貨交易價格不符，即時在
海關未查獲之前，主動申請複查補稅，自然免於受罰，尚難以所委託之報關行申報不
實未事先告知原告及被告認有違法嫌疑未先通知原告等為由而免責，上開所辯尚不足
採。(三)原告所稱「原始發票與收據與報關行所提供或有差額，乃因本人與供應商有借
支及預付價款之情形，該總局透過駐外單位查證價款時，因供應商交易部門與答覆查
詢部門不同，致有差額發生」乙節。經查本件系爭進口成衣報關時繳驗之發票與查得
之國外原始發票所載價格不符，且兩張發票之格式與字體均不相同之事實有被告第八
六－五一六號緝私報告表及財政部關稅總局驗估處八十六年四月十日總驗緝二(四)字第
八六一○○三八號、八十六年七月二十三日總驗緝二(四)字第八六一○一八二號函在卷
可稽。綜上所述，原告顯有虛報貨物價值，繳驗偽造發票，逃漏稅款之行為甚明，被
告據以科處原告所漏進口稅額二倍之罰鍰四五、一一○元，追徵所漏稅額三二、七○
五元及科處所漏營業稅額三倍之罰鍰計三○、四○○元，於法尚無不合，訴願決定及
再訴願決定遞予維持被告之復查決定，並無違誤，原告起訴意旨經查無理由，應予駁
回。
據上論結，本件原告之訴為無理由，爰依行政訴訟法第二十六條後段，判決如主文。
中    華    民    國     八十八      年     十二     月      三十       日
                    行 政 法 院 第 二 庭
                                審 判 長 評  事      陳  石  獅
                                         評  事      彭  鳳  至
                                         評  事      黃  合  文
                                         評  事      林  茂  權
                                         評  事      王  立  杰
右  正  本  證  明  與  原  本  無  異
                                         法院書記官  蘇  金  全
中    華    民    國     八十九      年      一      月       三        日
